【裁判字號】    98,勞訴,44
【裁判日期】    981124
【裁判案由】    給付資遣費
【裁判全文】
臺灣臺北地方法院民事判決              98年度勞訴字第44號
原      告  丙○○
訴訟代理人  趙懷琪律師
被      告  衛豐保全股份有限公司
法定代理人  乙○○
訴訟代理人  戊○○
上列當事人間請求給付資遣費事件，本院於中華民國98年11月10
日言詞辯論終結，判決如下：
    主      文
被告應給付原告新臺幣捌拾肆萬伍仟元及自民國九十七年十月三
十一日起至清償日止，按週年利率百分之五計算之利息。
訴訟費用由被告負擔。
本判決第一項於原告以新臺幣貳拾捌萬貳仟元供擔保後，得假執
行。但被告如以新臺幣捌拾肆萬伍仟元為原告供擔保後，得免為
假執行。
    事實及理由
一、原告主張：
    原告自民國80年3月1日起任職於併購前之被告衛豐保全股份
    有限公司（以下簡稱被告公司），擔任業務經理，因臺灣士
    瑞克保全股份有限公司（以下簡稱士瑞克公司）之法人股東
    G4S Group Holding（ASIA）LIMITED（Group 4 Securicor
    Group，即國際保安集團），於94年3月1日併購被告公司，
    原告為併購時所留用之人員，依企業併購法第16條及勞動基
    準法（以下簡稱勞基法）第20條規定，於併購時雇主商定留
    用，應獲得勞工個別之同意，原告係基於併購後之公司保障
    留用人員原有之勞動條件完全不變且承認原有之工作年資，
    始同意留用成為併購後被告公司之員工。然原告併購前係被
    告公司業務經理，併購後被告公司將原告改隸於駐衛保全警
    衛業務，並將原告工作地點自臺北縣新店市○○路○段89號2
    樓變更為臺北縣林口鄉○○路○段254號即林口總管理處，且
    自95年間起要求原告再兼任士瑞克公司業務，已明顯造成原
    告勞動條件之不利益，更於94年3月1日未經原告同意，將原
    告每月新臺幣（下同）6萬5000元之薪資調降為5萬5000元，
    即每月月薪減少5000元、其他之交通津貼減少5000元。原告
    遂依勞基法第14條第1項第5、6款規定，於97年2月29日以存
    證信函通知被告終止勞動契約，並依勞基法第14條第4項準
    用第17條規定請求被告給付資遣費。又原告之工作年資自84
    年3月15日起至97年2月29日止，合計12年11月又15日，因原
    告選擇勞工退休金舊制，依勞基法第17條規定，被告應給付
    原告資遣費為84萬5000元（計算式：65000×13=845000），
    為此提起本件訴訟，並請鈞院就被告前揭違反勞基法之事由
    擇一審理等情。爰聲明：（一）被告應給付原告84萬5000元
    及自97年10月31日起至清償日止，按週年利率5％計算之利
    息。（二）願供擔保請准宣告假執行。
二、被告則以：
    原告自80年3月1日起於被告公司擔任業務人員，曾於88年8
    月22日向被告申請離職，嗣於89年3月23日再至被告公司任
    職。而被告遷移主要辦公處至林口鄉，早於94年9月至12月
    間區分各單位進行，於95年1月已全部完成，原告均未反對
    且繼續至新辦公處所上班，足見其已默示同意變更。又原告
    僱用合約中關於薪資之約定為底薪4萬6800元，加計全勤594
    0元、績效獎金7260元，共計6萬元，另有「其他津貼」5000
    元作為拜訪發展業務之交通津貼，此並未規範於僱用合約薪
    資中。被告雖將原告每月薪資減少5000元，並取銷5000元其
    他津貼之油資補助，亦即由「固定金額」改為「按實際里程
    數」核實請款，惟請款結果，原告每月實領薪資所得實質上
    根本曾減少，何有違約或減薪問題。況原告知悉上開薪資及
    工作地點調整後仍繼續正常工作達1年，顯已默示同意此項
    變更，是被告並無勞基法第14條第1項第5、6款之情形，原
    告終止勞動契約並無理由。矧且，原告遲至97年3月始終止
    勞動契約，距上開工作地點及薪資之變動，已逾勞基法第14
    條第2項規定30日之除斥期間，原告自不得終止勞動契約等
    語置辯。並聲明：（一）原告之訴及假執行之聲請均駁回。
    （二）如受不利判決，願供擔保請准宣告免為假執行。
三、經本院會同兩造整理本件不爭執及爭執事項如下（見本院卷
    第57頁背面至第58頁、第71頁背面、第112頁）：
（一）不爭執事項：
  １、原告自80年3月1日至被告公司擔任業務人員，於84年間升
      任專案經理，於88年8月22日申請離職，於89年3月23日再
      至被告公司任職，依合約書第20條約定，原告年資回溯5
      年。
  ２、士瑞克公司之法人股東G4SGroup Holding（ASIA）LIMITE
      D）（Group 4 Securicor Group），於94年3月1日併購被
      告公司股份，原告依原有工作條件予以留用。
  ３、原告於97年2月29日以永吉郵局第95號存證信函向被告公
      司終止勞動契約，被告公司於97年3月1日收受。
  ４、原告之工作年資自84年3月15日起至97年2月29日止，共計
      12年11月15日。
  ５、若原告主張依勞基法第14條第1項第5、6款終止勞動契約
      有理由，則資遣費應為84萬5000元。
（二）爭執事項：
      被告是否有不依勞動契約約定給付薪資、增加原告業務內
      容或調動工作地點違反調職五原則之雇主應提供必要協助
      ，而有勞基法第14條第1項第5、6款事由（以上事由由法
      院擇一審理），原告得終止勞動契約？
四、得心證之理由：
（一）按勞基法第2條第3款規定：「工資謂勞工因工作而獲得之
      報酬，包括工資、薪金及按計時、計日、計月、計件以現
      金或實物等方式給付之獎金、津貼及其他任何名義之經常
      性給與均屬之」。又上開經常性給與，係勞基法施行細則
      第10條所列各款以外之給與：一紅利。二獎金：指年終獎
      金、競賽獎金、研究發明獎金、特殊功績獎金、久任獎金
      、節約燃料物料獎金及其他非經常性獎金。三春節、端午
      節、中秋節給與之節金。四醫療補助費、勞工及其子女教
      育補助費。五勞工直接受自顧客之服務費。六婚喪喜慶由
      雇主致送之賀禮、慰問金或奠儀等。七職業災害補償費。
      八勞工保險及雇主以勞工為被保險人加入商業保險支付之
      保險費。九差旅費、差旅津貼及交際費。十工作服、作業
      用品及其代金。十一其他經中央主管機關會同中央目的事業
      主管機關指定者。故所謂工資係指勞工因工作而獲得之酬
      ，換言之，工資之認定應以是否屬於勞工因提供勞務而由
      雇主獲致之對價而定，亦即工資須具備「勞務對價性」要
      件，而於無法單以勞務對價性明確判斷是否為工資時，則
      輔以「經常性給與」與否作為補充性之判斷標準。本件原
      告主張被告自94年3月1日起未經其同意片面將薪資自每月
      6萬5000元調降為5萬5000元，有薪資單及被告公司人事異
      動/核（調）薪單為證（見臺灣板橋地方法院97年度重勞
      調字第56號卷第8至第9頁），而依兩造間英文版契約第1
      條約定：「薪資（Salary）包括：每月（Monthly）4萬
      6800元、全勤津貼（Full attendance）5940元、績效津
      貼（Performance）7260元，總計6萬元」，另於津貼補償
      （Reimbursment）中約定，被告公司每月另固定給付原告
      5000元之交通津貼（Travel allowance），有契約及津貼
      補償在卷可憑（見本院卷第33、42頁），被告亦自承此
      5000元之交通津貼係作為原告拜訪發展業務所用，顯見前
      開交通津貼具備「勞務對價性」要件，且為被告公司對原
      告之經常性給與而屬工資之一部，要無疑義。是兩造間約
      定原告每月之薪資應為底薪加上全勤津貼、績效津貼及交
      通津貼，總計6萬5000元，堪可認定。
（二）復按所謂默示之意思表示，係指依表意人之舉動或其他情
      事，足以間接推知其效果意思者而言，若單純之沉默，則
      除有特別情事，依社會觀念可認為一定意思表示者外，不
      得謂為默示之意思表示（最高法院29年上字第762號判例
      意旨參照）。被告固不爭執原告每月月薪減少5000元，並
      取銷交通津貼5000元（見本院卷第72頁），且每月減薪
      5000元為勞動條件不利益之變更，惟辯稱原告繼續工作達
      1年，顯已同意此項變更云云，並聲請訊問證人甲○○、
      丁○，證明原告同意上開「以1萬元油資費用抵原有5000
      元交通補助、5000元薪資」等語（見本院卷第122頁背面
      ）。惟證人即士瑞客公司副總經理甲○○於本院審理時結
      證稱：94年8月間原告從被告公司調到林口士瑞克公司伊
      所管轄之勤務客服部門擔任部屬。緣94年前1、2年士瑞克
      公司將被告公司買下，被告公司員工不願併入士瑞克公司
      者皆已資遣，願留下的員工就併入士瑞克公司，並分配到
      不同的地點工作，例如林口、新店等地，但因士瑞克與被
      告公司在薪資與福利方面有所不同，主管決定將兩家公司
      員工薪資及福利統一調整，調整結果大部分比照士瑞克公
      司之薪資及福利辦理。原告調至伊部門後，其薪資較在被
      告公司之薪資按月減少5000元，但因士瑞克公司將油費津
      貼改為實報實銷制，且再按實際公里數加乘6.5後請領油
      費，計算結果油資津貼一般會超過1萬元，除非員工有請
      假或實際未跑那麼多里程數。而被告公司的油費津貼（即
      交通津貼）則採固定5000元補貼，伊不知原告是否同意薪
      資結構的變更，因為這是公司高層與原告溝通，非伊所為
      ，但原告就此曾向伊表達不同意見等語（見本院卷第123
      頁及背面）。證人丁○亦結證稱：之前和原告都是被告公
      司員工，但因兩人在被告公司的辦公室不在同一地方，除
      非業務需要或是開會才會短暫接觸，故不知原告為何調職
      ，亦不知道原告調職前後薪資、福利、工作內容有無變更
      或有無同意，原告亦未表示同意調職後之薪資變更等語（
      見本院卷第124頁及背面）。是依證人甲○○證述可知，
      被告公司經士瑞客公司購併後，確有針對員工之薪資結構
      進行調整，並將原告原領月薪按月調降5000元，然證人甲
      ○○、丁○皆不知原告是否同意上開降薪及調整作為，故
      依渠等證述，尚不足以證明原告業已同意薪資結構改由每
      月月薪減少5000元、交通津貼減少5000元。又按單純之沉
      默，除有特別情事依社會觀念可認為一定意思表示者外，
      不得謂為默示之意思表示，已如前述，原告受僱於被告公
      司，本即按月領取薪資，今被告片面調整薪資結構，將原
      告原領之月薪減少5000元、交通津貼亦減少5000元，原告
      縱因循過往方式支領薪資，然除非其有何特別舉動或其他
      情事足以間接推知原告業為同意上開薪資結構改變之效果
      意思，否則僅單純按例領取薪資，不得謂其已為默示之意
      思表示，而同意被告公司調整薪資結構。
（三）被告復辯稱原告每月月薪雖減少5000元，並取銷交通津貼
      5000元，但改為按實際里程數核實請款油資補助結果，原
      告每月實領之薪資所得，實質上並未減少云云，惟查：依
      證人甲○○前開關於「油費津貼因採實報實銷制，再按實
      際公里數加乘6.5後請領油費，計算結果油資津貼一般會
      超過1萬元，除非員工有請假或實際未跑那麼多里程數」
      之證述可知，油資補助非每月必達1萬元額度，此端繫於
      員工當月是否請假、實際使用之里程數為何而定，顯處於
      變動不定之狀態。再核被告公司給付之員工薪資撥帳明細
      表可知，原告於96年3月30日所領薪資僅7397元，未達1萬
      元之譜，亦有該明細表在卷可稽（見本院卷第81頁），被
      告公司亦不爭執原告所領油費津貼並非每月皆超過1萬元
      ，並自承原告調職後所領的實際所得含油費津貼平均較調
      職前減少300元，此肇因油費津貼改採實報實銷，若里程
      數不足，油費就會減少等語明確（見本院卷第124頁背面
      ），足見原告薪資自每月6萬5000元調降為5萬5000元，亦
      即每月月薪減少5000元、交通津貼減少5000元，共計短少
      1萬元，被告公司雖改以按實際里程數核實補助油資，然
      核實補助結果，非必每月達1萬元而達抵補之結果，易言
      之，原告調整後之薪資仍未達原領薪資標準，被告公司顯
      然未依兩造間契約約定給付原告應有之報酬甚明。
（三）再按雇主不依勞動契約給付工作報酬，或對於按件計酬之
      勞工不供給充分之工作，勞工得不經預告終止契約；第17
      條規定於本條終止契約準用之；而雇主依前條終止勞動契
      約者，應發給勞工資遣費。勞基法第14條第1項第5款、第
      4項、第17條分別定有明文。本件原告並未同意被告片面
      調整薪資，包括將每月月薪減少5000元、交通津貼減少
      5000元，且被告公司改以按實際里程數核實補助油資結果
      ，非必每月可彌補原告本應領得之1萬元薪資數額，已如
      前述，是以被告未經原告同意即片面將原告減薪5000元，
      且將交通津貼由每月給付5000元改為實報實銷，即屬不依
      勞動契約給付工作報酬。原告主張被告未依勞動契約給付
      工作報酬，而於97年2月29日以存證信函（見同上調字卷
      第11至12頁）終止兩造間勞動契約並請求被告給付資遣費
      ，該存證信函並於97年3月1日送達被告公司，即屬有據。
      復按兩造皆不爭執原告自84年3月15日起至97年2月29日止
      ，工作年資共計12年11月15日，且採勞工退休金舊制，則
      依勞基法第17條規定，在同一雇主之事業單位繼續工作，
      每滿1年發給相當於1個月平均工資之資遣費；依前款計算
      之剩餘月數，或工作未滿1年者，以比例計給之。未滿1個
      月者以1個月計，是以被告應給付原告之資遣費為84萬500
      0元（計算式：65000×13=845000），被告對此金額亦不
      爭執，原告此部分主張，顯屬有理。
（四）又按勞工依前項第1款、第6款規定終止契約者，應自知悉
      其情形之日起，30日內為之，勞基法第14條第2項固有明
      文，惟本件被告公司不依勞動契約約定給付薪資，原告依
      勞基法第14條第1項第5款之規定即可終止兩造間之勞動契
      約，此要無同法第14條第2項30日除斥期間之適用，是被
      告辯稱原告終止勞動契約已逾上開30日除斥期間規定云云
      ，委無足採。至原告主張被告公司有不依勞動契約約定給
      付薪資、增加原告業務內容或調動工作地點違反調職五原
      則之雇主應提供必要協助之解僱事由，並請求本院擇一審
      酌。經本院審理結果認被告公司確係未依勞動契約約定給
      付薪資予原告，業述如上，原告據此依勞基法第14條第1
      項第5款規定終止兩造間勞動契約，為有理由，原告其餘
      主張自無庸再予審酌，附此敘明。
五、綜上所述，被告未依勞動契約約定給付薪資予原告，原告自
    得依勞基法第14條第1項第5款規定終止兩造間勞動契約，並
    依法請求被告給付資遣費84萬5000元（計算式：65000×13
    ＝845000），此金額亦為被告所不爭執，從而，原告請求被
    告給付84萬5000元及自97年10月31日起（該日期業經被告同
    意，見本院卷第125頁）至清償日止，按週年利率5％計算之
    利息，為有理由，應予准許。
六、本件兩造均陳明願供擔保請准宣告假執行或免為假執行，經
    核並無不合，爰分別酌定相當擔保金額准許之。
七、本件事證已臻明確，兩造其餘攻擊防禦方法及舉證，核與判
    決結果無影響，爰不再一一論列，併予敘明。
八、據上論結，本件原告之訴為有理由，依民事訴訟法第78條、
    第390條第2項、第392條第2項，判決如主文。
中    華    民    國    98    年    11    月    24    日
                  勞工法庭    法  官  孫正華
以上正本係照原本作成。
如對本判決上訴，須於判決送達後20日內向本院提出上訴狀。
中    華    民    國    98    年    11    月    24    日
                              書記官  林秀娥

司法院資訊處製作；財團法人民間司法改革基金會備份。
